臺灣高雄地方法院刑事判決　　　　　　　 99年度訴字第463號
公　訴　人　臺灣高雄地方法院檢察署檢察官
被　　　告　呂秀逢
選任辯護人　林石猛律師
　　　　　　李衣婷律師
　　　　　　張芳綾律師
上列被告因貪污治罪條例等案件，經檢察官提起公訴（98年度偵
字第18442 號），本院判決如下：
    主  文
呂秀逢無罪。
    理  由
一、公訴意旨略以：被告呂秀逢係於民國95年間為高雄縣大寮鄉
    鄉公所（現已改制為高雄市政府大寮區公所，下仍沿用舊稱
    ）建設課技士，負責辦理公共工程設計及監工等業務，係依
    法令服務於地方自治團體所屬之機關而具有法定職務權限之
    人員，係屬公務員。而陳家榮係內獅土木包工業實際負責人
    。大寮鄉公所因95年6 月9 日風災淹水嚴重，遂辦理轄內「
    大寮上寮排水幹線疏濬工程案」，由大寮鄉長黃天煌（業經
    檢察官為不起訴處分確定）會同陳家榮、呂秀逢等人以緊急
    採購名義，由黃天煌逕行於便條紙上書寫「內獅」2 字，指
    定陳家榮承作，並於發包前先行於95年6 月28日前動工，復
    指示承辦人呂秀逢以「609 豪雨造成大寮鄉江山村至過溪村
    之大寮、上寮排水系統泥土淤積，無法發揮排水功能，並經
    會同鄉長黃天煌現場會勘後，認定有疏濬之必要」為由設計
    需疏濬長度為7,500 公尺（總價新臺幣225 萬元），運棄淤
    泥1 萬8,750 立方公尺（總價163 萬1,250 元），發包金額
    合計490 萬元，施作期限30日曆天，並指定淤泥須運至大寮
    鄉垃圾掩埋場丟棄，惟因前開上寮排水幹線經權責單位高雄
    農田水利會已於95年6 月20日動工，並於95年7 月2 日完成
    疏濬工作，陳家榮遂於95年7 月24日以「部分工程相關單位
    已施作完畢為由」向大寮鄉公所申請停工。呂秀逢明知陳家
    榮自95年6 月28日至95年7 月25日施工期間計僱用謝正杰、
    陳春發、徐南正、楊志德、周登玉、張記瑋（原名張常厚）
    等人駕駛車牌號碼102-RL、891-RC、9R-568、WG-897、
    815-RC及JH-800等車輛計52台車次載運淤泥、樹枝、雜草等
    至大寮鄉垃圾場傾倒，以車載體積計算僅404.8 立方公尺淤
    泥進場紀錄，而本工程案係採疏濬幹線長度及運棄淤泥數量
    分別計價，竟對於其主管之事務，而基於公務員登載不實及
    圖利之犯意，明知陳家榮實際施工日僅有4 日（95年7 月19
    日、95年7 月20日、95年7 月21日、95年7 月24日），亦僅
    完成404.8 立方公尺之淤泥清除，疏濬長度亦未達3,600 公
    尺，竟在其職務上所製作之該案監工日報表上（即7 月19日
    、7 月20日、7 月21日、7 月24日之監工日報表），虛偽登
    載累積工期為6 日曆天，本日完成數量、累計完成數量疏濬
    幹線長度3,600 公尺及運棄淤泥1 萬200 立方公尺等不實記
    錄；嗣呂秀逢又於95年8 月29日簽報「拷潭、潮寮、中庄、
    江山、山頂等村水淹及膝，並經鄉長黃天煌、課長李建昌等
    人會勘後指示先行變更、排定優先疏濬地段」，未經辦理前
    開工程之結算後，又將前開區域陳家榮先行動工疏濬範圍納
    入辦理變更設計，經層報鄉長黃天煌同意，於95年9 月7 日
    提出變更設計圖說，規劃再行疏濬7,993  公尺、運棄淤泥
    1 萬7,603 立方公尺，陳家榮為符合工程作業程序，遂於95
    年9 月21日形式上辦理復工、95年9 月25日申報完工，惟陳
    家榮自95年7 月26日起又施作至95年8 月22日止即全面停工
    ，該期間僅僱用侯忠武、周登玉、陳榮展、謝正杰、陳佑欽
    、陳俞程等人駕駛車號249-SJ、9R-568、ZQ-909、102-RL
    、909-SJ、863-HQ、909-SJ等車輛共計28車次載運淤泥、樹
    枝、雜草等至大寮鄉垃圾場傾倒，以車載體積計算僅643.09
    立方公尺淤泥進場，惟呂秀逢復接續前開基於公務員登載不
    實及圖利之犯意，明知陳家榮實際施工日僅有3  日（95年9
    月21日、95年9 月22日、95年9 月25日），亦僅完成643.09
    立方公尺之淤泥清除，疏濬長度亦未達4,393 公尺，運棄淤
    泥亦未達7,403 立方公尺（長度為由9 月21日、9 月22日、
    9   月25日之虛偽登載當日完成數量分別為2,200   公尺、
    1,800 公尺、393 公尺之加總，運棄淤泥則以3,800 立方公
    尺、2,300 立方公尺、1,303 立方公尺加總計算），竟在其
    職務上所製作之該案監工日報表上（即95年9 月21日、95年
    9 月22日、95年9 月25日之監工日報表），虛偽登載累積工
    期為9 日曆天，本日完成數量、累計完成數量疏濬幹線長度
    7,600 公尺（若原記載之9  月21日、9 月22日、9 月25 日
    本日完成數量加總，應為7,993 公尺，惟此部分亦為不實）
    及累積運棄淤泥1 萬1,7603立方公尺（此部分係以由7 月19
    日、7 月20日、7  月21日、7 月24日、9 月21日、9  月22
    日、9 月25日加總登載）等不實紀錄。復因本工程案係採疏
    濬幹線長度及運棄淤泥數量分別計價，呂秀逢明知本案實際
    清運淤泥僅1,047.89立方公尺（單價每立方公尺87元），除
    於上開監工日報表為不實清運數量之登載外，而陳家榮申報
    竣工始終未提供相關淤泥清運資料，呂秀逢明知驗收應檢附
    正確核實之相關文件，而工程結算驗收證明書應由主驗及監
    驗人員分別簽認，驗收程序始完成，是上開驗收程序並未完
    成，卻仍於95年10月12日予以同意驗收，呂秀逢並於95年12
    月間檢附不實之「高雄縣大寮鄉公所驗收紀錄」、「工程結
    算驗收證明書」簽請付款，惟政風室主任王坤池對淤泥清運
    數量存疑，並於簽呈加註「欠缺污泥運棄及施工中安全維持
    等相關資料」意見退回建設課，呂秀逢復於其上虛偽登載「
    資料已補正、污泥運棄至本所垃圾場」之不實記載，而事後
    相關之「工程結算驗收證明書」、「高雄縣大寮鄉公所驗收
    紀錄」而並未再交監驗人員政風室主任王坤池及主計室佐理
    員黃琦婷核章表示完成相關監驗程序（王坤池等人遲至96年
    10月8 日始知未由呂秀逢再將該驗收證明書交與王坤池等人
    核章，而再事後追認核章），即層報不知情之鄉長黃天煌同
    意，因而撥付全部工程款462 萬1,250 元（96年2 月5 日入
    帳）與陳家榮。經統計大寮鄉垃圾場工作日報表所載陳家榮
    於95年6 月至8 月疏濬清運淤泥入場僅有80車次，淤泥運棄
    最大量為1,047.89立方公尺，呂秀逢因而圖利陳家榮達144
    萬295 元（153 萬1,461 元『本工程結算明細表之汙泥裝車
    及運棄結算金額』-1,047.89 ×87元＝144 萬295 元）。而
    其後主計室主任楊政修於96年9 月間因故發現上開弊情，遂
    以95年7 月間垃圾場入場紀錄統計出50車次淤泥運棄為基準
    ，以每車次7 立方公尺計價，已於97年2 月19日向承包商內
    獅土木包工業追回溢付款164 萬914 元工程款。因認被告呂
    秀逢涉犯貪污治罪條例第6  條第1  項第4 款圖利、刑法第
    213 條公務員登載不實文書罪嫌。
二、本件公訴人認被告呂秀逢涉有犯貪污治罪條例第6 條第1 項
    第4 款圖利、刑法第213 條之公務員登載不實文書罪嫌，係
    以：(一)被告呂秀逢於法務部調查局南部地區機動工作組詢問
    （下稱調詢）、偵訊之供述；(二)證人王坤池於調詢、偵訊之
    供述；(三)證人蔡鴻章、謝健輝、陳春發、徐南正、張記瑋、
    陳榮展於調詢、偵訊之供述；(四)證人張簡旺福於98年5  月7
    日調詢之證述；(五)證人陳家榮調詢之證述；(六)證人楊政修、
    黃琦婷於調詢、偵訊之證述；(七)高雄縣大寮鄉垃圾掩埋場95
    年6 月至9 月工作月報表」，及95年6 月1 日至95年9 月29
    日「工作日報表」影本各1 份；(八)陳家榮借用內獅土木包工
    業牌照承攬大寮鄉公所「大寮上寮排水幹線疏濬工程」運載
    淤泥至大寮鄉公所垃圾場棄置明細表影本1 份；(九)被告呂秀
    逢填製「為撥付工程款乙案」簽呈、工程結算驗收證明書及
    高雄縣大寮鄉公所驗收紀錄影本各1 份、高雄縣大寮鄉公所
    支出傳票影本1 份、「大寮上寮排水幹線疏濬工程案」監工
    日報表影本1 份、「大寮上寮排水幹線疏濬工程案」最後結
    算明細表影本；(十)95年6 月14日大寮鄉公所建設課呂秀逢簽
    呈及設計完畢呈請發包簽呈影本1 份、95年6 月22日大寮鄉
    公所建設課婁琪簽呈影本1 份、「大寮上寮排水幹線疏濬工
    程案」設計圖影本1   份、高雄縣大寮鄉公所大鄉建設字第
    0950014202號函（稿）及工程開工報告書影本1  份、95年7
    月26日、95年8  月29日及95年9 月7 日呂秀逢簽呈影本各1
    份等，為其論據。
三、程序部分─
    被告呂秀逢及選任辯護人均爭執證人王坤池、蔡鴻章、謝健
    輝、陳春發、徐南正、張記瑋、陳榮展、楊政修、黃琦婷於
    調詢及偵訊中之陳述；證人張簡旺福、陳家榮於調詢之陳述
    ，均屬審判外之陳述，而不具證據能力。經查：
  (一)證人蔡鴻章、謝健輝、陳春發、徐南正、張記瑋已具結之偵
    訊陳述─均具證據能力
    按被告以外之人於偵查中向檢察官所為之陳述，除顯有不可
    信之情況者外，得為證據，刑事訴訟法第159條之1定有明文
    。本院審酌證人蔡鴻章、謝健輝、陳春發、徐南正、張記瑋
    業於本院以證人身分到庭具結作證，並接受交互詰問，對被
    告呂秀逢詰問、對質之權利並未剝奪；且司法實務運作上，
    咸認偵查中檢察官向被告以外之人所取得之陳述，原則上均
    能遵守法律規定，不致違法取供，其可信性極高，因而明定
    除顯有不可信之情況者外，得為證據，證人蔡鴻章、謝健輝
    、陳春發、徐南正、張記瑋於檢察官訊問時之證述，並無證
    據顯示係遭受強暴、脅迫、詐欺、利誘等外力干擾情形，或
    在影響其心理狀況致妨礙其自由陳述等顯不可信之情況下所
    為。是應認證人蔡鴻章、謝健輝、陳春發、徐南正、張記瑋
    已具結之偵訊陳述，均具證據能力。
  (二)證人蔡鴻章、張簡旺福於調詢之陳述─均具證據能力
  1.按被告以外之人於檢察事務官、司法警察官或司法警察調查
    中所為之陳述，與審判中不符時，其先前之陳述具有較可信
    之特別情況，且為證明犯罪事實存否所必要者，得為證據，
    刑事訴訟法第159條之2定有明文。又按被告以外之人於審判
    中有死亡。之情形者，其於檢察事務官、司法警察官或司法
    警察調查中所為之陳述，經證明具有可信之特別情況，且為
    證明犯罪事實之存否所必要者，得為證據，刑事訴訟法第
    159條之3第1款亦定有明文。所謂「具有可信之特別情況」
    ，係屬「信用性」之證據能力要件，而非「憑信性」之證據
    證明力，法院應就其陳述當時之原因、過程、內容、功能等
    外在環境加以觀察，以判斷其陳述是否出於「真意」、有無
    違法取供等，其信用性已獲得確定保障之特別情況，加以論
    斷說明其憑據。而所稱「為證明犯罪事實存否所必要者」，
    係指就具體個案案情及相關卷證判斷，為發現實質真實目的
    ，認為除該項審判外之陳述外，已無從再就同一供述者，取
    得與其上開審判外陳述之相同供述內容，倘以其他證據代替
    ，亦無從達到同一目的之情形而言。
  2.經查：
  證人張簡旺福業於98年10月31日死亡，有其個人基本資料在
    卷可憑（見本院卷(四)103頁）。
  證人蔡鴻章就張簡旺福是否有因緊急情況，而未要求進入大
    寮鄉垃圾掩埋場之車輛駕駛人員登記簽名一節，於調詢質疑
    張簡旺福詢所陳「因情況緊急，所以沒有登記進入之車輛」
    等語之真實性，惟於本院則證稱其非現場執行人員，無法得
    知是否有如張簡旺福所陳情事，而有不同。本院審酌證人蔡
    鴻章於98年3 月5 日調詢時，係以證人身分接受詢問，自無
    故為偏坦而違反其自由意志而為陳述之必要；且其亦未曾指
    出其調詢陳述係出於非自由意志下所為；又其於案發之初，
    較無外力不當干擾，或較多之失真之考量。應認其於調詢所
    陳，具有較可信之特別情況。
  是證人張簡旺福、蔡鴻章調詢陳述，分別符合刑事訴訟法第
    159 條之3 第1 款、第159 條之2 規定，且為證明本件犯罪
    事實存否所必要，均具證據能力。至於證人蔡鴻章前後不符
    之證述，何者為符於事實而可信，則屬證明力之問題，併此
    說明。
  (三)證人黃琦婷、楊政修、王坤池、謝健輝、陳春發、徐南正、
    張記緯、陳榮展、陳家榮調詢之陳述─不具證據能力
    證人黃琦婷、楊政修、王坤池、謝健輝、陳春發、徐南正、
    張記瑋、陳榮展、陳家榮均業以證人身分於本院到庭具結作
    證，並接受交互詰問，而其等於調詢所為陳述，與於本院所
    證內容並無明顯不同，其等調詢陳述並無較可信之特別情況
    ；復為被告呂秀逢及辯護人爭執其等調詢陳述之證據能力；
    是應認證人黃琦婷等調詢陳述均不具證據能力。至於證人徐
    南正於本院證稱：「有因塞車的情形，司機沒有在日報表上
    簽名就進入大寮鄉垃圾場」等語，其未在調詢有此供述，係
    屬該證述證明力如何問題，與涉證據能力之有無無涉，併此
    說明。
  (四)證人黃天煌、李建昌、李正方、婁琪、侯武忠、蔡長青、陳
    契竹、陳建和、陳瓊馨、林武昇於調詢或偵訊（未具結）之
    陳述─具證據能力
  1.按檢察官或法官非以證人身分傳喚而以告發人、告訴人、被
    害人或共犯、共同被告身分傳喚到庭為訊問時（例如刑事訴
    訟法第71條、第290 條之6 第2 項、第236 條之1 第1 項、
    第248 條之1 、第271 條第2 項、第271 條之1 第1 項），
    其身分既非證人，即與「依法應具結」之要件不合，縱未命
    其具結，純屬檢察官或法官調查證據職權之適法行使，當無
    違法可言。
  2.本院審酌被告呂秀逢及選任辯護人均未爭執證人黃天煌、李
    建昌、李正方、婁琪、侯武忠、蔡長青、陳契竹、陳建和、
    陳瓊馨、林武昇於調詢或偵訊陳述之證據能力（見本院卷(一)
    19-21頁）；且證人李正方、婁琪業於本院以證人身分到庭
    具結作證，並接受交互詰問，對被告呂秀逢詰問、對質之權
    利並未剝奪；又且司法實務運作上，咸認偵查中檢察官均能
    遵守法律規定，不致違法取供，其可信性極高，該證據自具
    「信用性」之證據能力要件；再者，本於訴訟資料愈豐富，
    對於真實之發現愈有助益之理念，並貫徹刑事訴訟法修法加
    重當事人進行主義之精神，確認當事人對於證據能力有處分
    權之制度。本院斟酌上開證據非非法取得，亦無證明力明顯
    過低之情形，復為發現實質真實目的所必要。是認均具證據
    能力。
  (五)其餘證據方法之證據能力：
  1.按傳聞法則之重要理論依據，在於傳聞證據未經當事人之反
    對詰問予以核實，乃予排斥。惟若當事人已放棄對原供述人
    之反對詰問權，於法院審判時表明同意該等傳聞證據可作為
    證據，基於證據資料愈豐富，愈有助於真實發現之理念，並
    貫徹刑事訴訟法修法加重當事人進行主義之精神，確認當事
    人對於證據能力有處分權之制度，傳聞證據經當事人同意作
    為證據，法院認為適當者，亦得為證據。另當事人於調查證
    據時，對於傳聞證據表示「沒有意見」、「對於證據調查無
    意見」，而未於言詞辯論終結前聲明異議，應視為已有將該
    等傳聞證據採為證據之同意，此刑事訴訟法第159 條之5 定
    有明文。
  2.本判決所引用之其餘證據資料（詳後引證據），其中傳聞證
    據部分，縱無刑事訴訟法第159 條之1 至第159 條之4 或其
    他規定之傳聞證據例外情形，檢察官、被告呂秀逢及選任辯
    護人於本院調查證據時，均知有不得為證據之情形，亦均未
    於言詞辯論終結前聲明異議，依刑事訴訟法第159條之5規定
    ，應視為檢察官、被告呂秀逢及選任辯護人已同意可作為證
    據。本院斟酌上開證據非非法取得，是認均具證據能力。
四、實體部分─
  (一)按犯罪事實應依證據認定之，無證據不得認定其犯罪事實；
    不能證明被告犯罪者，應諭知無罪之判決，刑事訴訟法第
    154 條第2 項、第301 條第1 項分別定有明文。而刑事訴訟
    法上所謂認定犯罪事實之證據，係指足以認定被告確有犯罪
    行為之積極證據而言，如未能發現相當證據或證據不足以證
    明，自不能以推測或擬制之方法，以為裁判基礎；又認定犯
    罪事實，所憑之證據，雖不以直接證據為限，間接證據亦包
    括在內，然無論直接或間接證據，其為訴訟上之證明，須於
    通常一般之人均不致於有所懷疑，而得確信其為真實之程度
    者，始得據之為有罪之認定，倘其證明尚未達到此一程度，
    而有合理性懷疑之存在時，即無從為有罪之認定（最高法院
    29年上字第3105號、40年臺上字第86號、76年臺上字第4986
    號判例要旨參照）。又按刑法上偽造文書罪之成立，以足生
    損害於公眾或他人為特別要件，所謂足生損害，固不以實已
    發生損害為必要，然亦必須有足以生損害之虞者，始足當之
    ，若其僅具偽造之形式，而實質上並不足以生損害之虞者，
    尚難構成本罪（最高法院49年臺非字第18號判例意旨參照）
    。
  (二)訊據被告呂秀逢固坦承自89年間起，擔任高雄縣大寮鄉公所
    建設課土木技士，負責一般建設工程繪圖設計、監工及驗收
    等業務，惟堅決否認有圖利或公務員登載不實文書犯行，辯
    稱：「這個案子是總價承包，鄉公所原設計是用清淤高度50
    公分計算，所以預估總量會到1 萬8,000 多立方公尺，且這
    個廢棄物沒有經濟價值，承包商也不可能不載運到我們指定
    的垃圾場傾倒；有登記進入大寮鄉垃圾場的廢棄物雖只有
    400 多立方公尺，原因可能是有部分廢棄物進場沒有登記。
    監工日報表伊雖然不是依照實際的施工時間去登載，但內容
    是實在的；因本件工程是緊急工程，從95年6 月開始就一直
    在做清淤工作，沒有停過，在變更設計時，事實上包商也有
    在做清淤，伊只好將實際的工期、完工的工作量，稍微作分
    配，記載在能夠施工的天數裡面，這樣才能符合行政程序」
    等語。
  (三)經查：
  1.高雄縣大寮鄉公所因95年6 月9 日風災淹水嚴重，經鄉長黃
    天煌會同被告呂秀逢勘察江山村至過溪村之大寮、上寮排水
    系統因泥土淤積，無法發揮排水功能確有疏濬必要，而由被
    告呂秀逢於95年6 月14日簽請辦理疏濬，所須經費約490 萬
    元，並擬由95年度災害準備金項下支出，有該簽呈在卷可憑
    （見調查卷131 頁）；經黃天煌核示後，被告呂秀逢再於95
    年6 月20日簽請發包「大寮上寮排水幹線疏濬工程案」事宜
    ，並由建設課技士婁琪於95年6 月22日簽請依政府採購法第
    105 條第1 項第2 款緊急採購事項核示發包事宜，而於邀請
    何公司承包一欄空白，經黃天煌以便條紙上書寫「內獅」2
    字，指示由內獅土木包工業承包本件工程，後由高雄縣大寮
    鄉公所於95年6 月29日發文邀請內獅土木包工業至建設課核
    對並研議理事宜，並於95年7 月11日簽立工程採購契約書，
    有該簽呈、便條紙、工程設計預算書、工程預算書、工程數
    量計算表、單價分析表、設計圖、高雄縣大寮鄉公所95年6
    月29日大鄉建設字第0950012874號函、工程估價單、工程採
    購契約在卷可按（見調查卷132-135     頁，契約卷7-10、
    23-37 頁）；又內獅土木包工業於95年7 月13日呈交工程開
    工報告書，預定開工日期為95年7 月17日，經高雄縣大寮鄉
    公所函覆同意於95年7 月17日准予開工，並指派被告呂秀逢
    為監工，後因高雄農田水利會已部分施作，內獅土木包工業
    乃於95年7 月24日函請高雄縣大寮鄉公所同意自95年7 月25
    日起停工，以利變更設計，有開工報告書、內獅土木包工業
    95年7 月24日函、高雄縣大寮鄉公所95年7 月24日大鄉建設
    字第0950014202號函、內獅土木包工業95年7 月24日函在卷
    可稽（見調查卷136-137 頁，品管計畫卷123 頁）；被告呂
    秀逢乃於95年7 月26日、8 月29日以「有關系爭工程現場勘
    察設計，因相關單位已部分搶修，在不變更施工金額之原則
    下，擬先行搶修極待疏濬地點並變更竣工圖說，以為驗收時
    之依據」、「有關系爭工程經渠查證全線已由水利會清疏，
    此次豪雨拷潭、潮寮、中庄、江山、山頂等村水淹及膝，顯
    響村長及代表選舉投票，而後颱風相繼侵台，經會同鄉長及
    各村長、課長及相關技士現場數次勘察，因事關時效，當場
    由鄉長指示先行變更並排定優先疏濬嚴重地段，已著手繪製
    竣工圖說，在不變更施工項目及金額之原則下，以為驗收之
    依據」為由，簽請變更設計，並於95年9 月7 日簽請發包室
    通知承商辦理變更設計確認手續，而內獅土木包工業則於95
    年9 月20日呈交工程復工報告書，預定復工日期為95年9 月
    21日，經高雄縣大寮鄉公所函覆同意於95年9 月21日准予復
    工，內獅土木包工業再於95年9 月26日呈交工程完工報告書
    （業於95年9 月25日完工），經高雄縣大寮鄉公所函覆同意
    於95年9 月25日完工，並指派李正方、黃琦婷、王坤池於95
    年10月12日前往現場驗收等情，有該簽呈、變更設計結算明
    細表、工程數量計算表、變更設計圖、大寮上寮排水幹線疏
    濬工程地段地號明細、復工報告書、高雄縣大寮鄉公所95年
    9 月27日大鄉建設字第0950019111號函、內獅土木包工業95
    年7 月24日函、完工報告書、高雄縣大寮鄉公所95年10月11
    日大鄉建設字第0950019444號函在卷可稽（見調查卷
    138-140 頁，品管計畫卷127-139 、172-174 頁）。足認本
    件「大寮上寮排水幹線疏濬工程案」，確為緊急疏濬大寮、
    上寮排水系統因95年6 月9 日風災導致淤積而為，其後並因
    原計畫疏濬範圍，部分業經高雄農田水利會疏濬完成，乃變
    更疏濬地點為拷潭、潮寮、中庄、江山、山頂等村無訛。則
    依上開書面資料，本件「大寮上寮排水幹線疏濬工程案」開
    工日期為95年7 月17日、停工日期為97年7 月25日、復工日
    期為95年9 月21日、完工日期為95年9 月25日，則本件工程
    既係為因應95年6 月9 日風災導致排水系統淤積，而依政府
    採購法第105 條第1 項第2 款緊急採購規定而為，上開開工
    、停工、復工、完工日期是否為實際日期，或係為配合簽呈
    、發包、變更設計等行政作業所需時程，而不得不為如上之
    記載；而被告呂秀逢若為配合行政措施，所為監工日報表之
    登載內容，實質上是否有足生損害於高雄縣大寮鄉公所或大
    寮鄉鄉民之虞，自均有詳為探究之必要，亦關乎被告呂秀逢
    是否有公訴人所認圖利或監工日報表登載不實情事。
  2.本件工程於95年10月16日驗收完畢，結果為：「拷潭村L ＝
    180 、L ＝155 二處雜草過多部分，業於95年10月12日清理
    ，95年10月16日驗收完成。驗收結果與契約、圖說、貨樣規
    定相符」，惟其上並無監驗人員簽章，有工程結算驗收證明
    書、95年10月12日驗收紀錄在卷可按（見調查卷142 、143
    頁），並經本件工程驗收人員李正方於調詢、本院分別證稱
    ：「是由課長李建昌指派伊擔任本件工程的主驗人員，伊有
    依照圖說到拷潭村、中庄村、潮寮村實際進行驗收；驗收時
    ，長度伊是根據車上的里程表還有圖上之比例尺進行丈量，
    寬度則是使用輪距尺進行丈量，深度一般是沒辦法量；95年
    10  月12  日伊進行驗收時，發現拷潭村L  ＝180M、L  ＝
    155M2 處有雜草，即要求馬上清除，再做一次疏濬工作，到
    95年10月16日，伊再過去作驗收，完成驗收核章後，伊就交
    給呂秀逢」（見97他8193號卷41-43 頁）、「伊驗收時，是
    依據施工現場溝渠側壁有挖土機清除的痕跡，雜草也有清除
    乾淨，而且內獅土木包工業有提供現場施工照片，所以伊認
    定確有進行疏濬」（見調查卷65頁背面）、「本件工程驗收
    時，包商拿竣工圖說及施工照片到現場驗收，照竣工圖說上
    的位置看有沒有做的情形；伊驗收時，主要是看溝壁上有無
    怪手開挖清鑿的痕跡，且也有附照片，伊認為包商有施作」
    （見本院卷(一)94頁）等語，及證人即大寮鄉公所政風室主任
    王坤池於本院證稱：「因本件工程超過公告金額100 萬元以
    上，伊有參與驗收，是擔任監驗人員；驗收當天，除了伊之
    外，還有主驗人李正方、廠商代表，是由廠商代表開車載伊
    等去工地會勘；李正方當時認為工地有把淤土都清除掉了」
    等語（見本院卷(一)115-116 、127 頁），證人即內獅土木包
    工業實際負責人陳家榮於本院證稱：「本件工程驗收二次才
    通過，有的因為（淤泥）數量太多，有的係因清運過後有下
    雨，靠山邊的部分還會流一些東西下來，有些較為嚴重地方
    雖然已清過，但是有時候下雨還會流一些淤泥下來，鄉公所
    還是會要求再清理，所以驗收的程序還蠻嚴格的；倘若未如
    實清運，不可能會驗收，施工完後，如又有雜草淤泥阻塞，
    還是得繼續清理」等語（見本院卷(三)204 頁）明確；且本件
    工程之品管計畫書卷內確實附有本件工程改善前、中、後相
    片（黑白影印）18幀（見品管計畫書卷183-188 頁），而被
    告呂秀逢並於本院審理中提出由內獅土木包工業提供之「拷
    潭村、三隆村三隆路、內坑村內坑路、中庄村中庄大排、光
    明路及台88線、潮寮路、天山佛母─念山堂」本件工程施工
    前、中、後相片（彩色影印）300 多幀（見本院卷(二)26-136
    頁）。足認本件工程確於95年10月12日、16日進行驗收，主
    驗人員李正方並依驗收時之現狀，認為「依據施工現場溝渠
    側壁有挖土機清除的痕跡，雜草也有清除乾淨，而且內獅土
    木包工業有提供現場施工照片，確有進行疏濬」、「拷潭村
    L ＝180  、L ＝155  二處雜草過多部分，業於95年10月12
    日清理日清理，95年10月16日驗收完成。驗收結果與契約、
    圖說、貨樣規定相符」無訛。
  3.本件工程於95年10月16日驗收完成後，被告呂秀逢於95年12
    月間檢附工程竣工檢驗報告表、驗收表、決算書、合約書等
    件陳核撥付工程，大寮鄉公所政風室主任王坤池於95年12月
    26日簽註「欠缺污泥運棄及施工中安全維持等相關資料」等
    文字，主計室主任簽註「驗收至工程結算超過二個月，建請
    改進」等文字，後則由被告呂秀逢再簽註「資料已補正，污
    泥運棄至本所垃圾場」等文字，大寮鄉公所乃於96年2  月1
    日支付內獅土木包工業462   萬1,250  元工程款，及1  萬
    2,323 元空污費，總計463 萬3,573 元，有「大寮上寮排水
    幹線疏濬工程案」最後結算明細表、上開簽呈、96年2  月1
    日支出傳票、請購單暨粘貼憑證用紙、內獅土木包工業96年
    1 月2 日統一發票、高雄縣政府環境保護局營建工程空氣污
    染防制費繳費單在卷可憑（見調查卷141 、144 頁，品管計
    畫書卷176-177 、181-182 頁）；殆96年10月8 日，本件工
    程監驗人員政風室主任王坤池、主計室佐理員黃琦婷始在上
    開工程結算驗收證明書、驗收紀錄上蓋章，王坤池並在工程
    結算驗收證明書加具「欠缺污泥相關運棄資料」等文字，而
    主計室主任楊政修並於96年12月11日簽呈自請處分「本案工
    程程序上有很大瑕疵：驗收程序中未經簽准，也未依高雄縣
    營建土石方及混合物處理自治條例規定辦理，本案僅有監工
    日記及結算書明細表，並無其他資料佐證，廢棄土運棄有嚴
    格之規定，承辦單位卻未依規定辦理，有嚴重缺失。付款程
    序依規定完成驗收程序做出結算後才可以請款，本案驗收程
    序尚未完成，承辦單位即請款，主計室不察予以付款，有疏
    忽之責，自請處分」，並以大寮鄉公所垃圾掩埋場入場紀錄
    統計50車次淤泥運棄為基準，以每車次7 立方公尺計價，於
    97年2 月19日向內獅土木包工業追回164 萬6914元工程款，
    有該簽呈、簽稿會核單、結算明細表、支出收回單在卷可按
    （見品管計畫書卷192-194 、199-200 頁）。足認本件工程
    於95年10月12日進行驗收、95年10月16日驗收完成後，監驗
    人員未於工程結算驗收證明書、驗收紀錄上核章；其後被告
    呂秀逢於95年12月間簽請撥付工程款，政風室主任王坤池除
    簽註「欠缺污泥運棄及施工中安全維持等相關資料」等文字
    意見外，亦未發現檢附之工程結算驗收證明書、驗收紀錄，
    其上均無監驗人員蓋章，而被告呂秀逢再簽註「資料已補正
    ，污泥運棄至本所垃圾掩埋場」等文字，會計、出納單位亦
    於96年2 月1 日支付內獅土木包工業463 萬3,573 元無訛。
    則本件工程實際已進行驗收程序，僅因監驗人員未在工程結
    算驗收證明書、驗收紀錄核章，而於申請核撥工程款時，監
    驗人員之一王坤池及黃琦婷之主管楊政修，亦均未發現上開
    未蓋章之情形，仍為完成付款手續，殆本件工程驗收近一年
    ，已無從還原驗收當時之原狀，或有機械式之記錄以供查證
    後，始依大寮鄉公所垃圾掩埋場入場紀錄，認內獅土木包工
    業僅清淤50車次350 立方公尺，此結果是否合理？而此種單
    以大寮鄉公所垃圾掩埋場入場紀錄計算清運淤泥數量之方式
    ，是否已排除人為故意或疏未登載之可能，而認該已登載之
    入場記錄，即為清淤數量之全部，均屬有疑。
  4.內獅土木包工業清淤數量，是否僅有80車次1043.89 立方公
    尺，或50車次350 立方公尺部分─
    無論是公訴人所認內獅土木包工業就本件工程於95年6 月28
    日至95年7 月25日計52 台 車次載運404.8 立方公尺、95年
    7 月26日起至95年8 月22 日 計28車次載運643.09立方公尺
    之淤泥、樹淤泥、樹枝、雜草等，合計80車次1043.89 立方
    公尺；或大寮鄉公所認內獅土木包工業就本件工程於95年7
    月計50車次載運350 立方公尺之淤泥，均僅依據高雄縣大寮
    （鄉鎮市）垃圾掩埋場（焚化廠）代處理清理機構廢棄物工
    作日報表、高雄縣大寮鄉垃圾掩埋場代處理民生垃圾廢棄物
    95年6 月至9 月工作月報表為證。惟查：
  高雄縣大寮鄉垃圾掩埋場設有40公噸之地磅，磅單格式為一
    式二聯，保存期限10年；除該清潔隊之車輛外，進入掩埋場
    之車輛均須過磅；因本件工程車輛係免費進場，故無磅單留
    存等情，有高雄縣大寮鄉公所99年12月21日大鄉清潔字第
    0990022419號函暨附件：95年6 月1 日至9 月29日高雄縣大
    寮（鄉鎮市）垃圾掩埋場（焚化廠）代處理清理機構廢棄物
    工作日報表、高雄市政府環境保護局大寮區清潔隊100  年2
    月23日報告單在卷可憑（見本院卷(三)48-156頁、本院卷(四)6
    頁）；且高雄縣大寮鄉垃圾掩埋場設有錄影設備，可記錄進
    出車輛之清形，而內獅土木包工業實際負責人陳家榮亦曾要
    求大寮鄉公所提出該錄影記錄，以證明清淤車次、數量，此
    有證人大寮鄉公所清潔隊代理隊長蔡鴻章於本院證稱：「張
    簡旺福製作的工作日報表，每個月會彙整一次送到鄉公所，
    但是伊等都沒有核章，也不用看，因為進出車輛都有錄影，
    那塊碟片錄完就會洗掉，循環使用」等語（見本院卷(二)167
    頁），及證人陳家榮於本院證稱：「當時大寮鄉公所是派主
    計室主任楊政修向伊追討溢發的工程款，這件事在之前很久
    就說了，因為楊政修說得很離譜，伊就跟他說不然調垃圾場
    的錄影帶出來看，依錄影帶中的台數來計算。伊跟他說過後
    ，他就不曾再跟伊提起了，伊想說應該是鄉公所那邊有看了
    錄影帶，直到有一天，呂秀逢打電話給伊，叫伊去鄉公所找
    主計主任，去的時候，主計主任又跟伊說這件事，伊說伊有
    請你們整理影帶出來啊」等語（見本院卷(三)207 頁）可證。
    則內獅土木包工業就本件工程清運淤泥之數量，除公訴人所
    依據毋庸經大寮鄉公所清潔隊長核章之手寫工作日報表、月
    報表資料外，並無機械式之記錄文書─磅單，或機械式之記
    錄影像，可供本院判斷內獅土木包工業「是否僅有清運如上
    開工作日報表、月報表所載淤泥」或「是否尚有清運其他淤
    泥，而未能顯現在上開工作日報表、月報表上」。則本院自
    難僅依上開人為、可能疏漏、錯誤之手寫工作日報表、月報
    表記載之車次外，即認內獅土木包工業並未有其他車次之清
    淤行為及清淤數量。
  證人即大寮鄉垃圾掩埋場現場管理員張簡旺福於98年3 月10
    日調詢證稱：「要進入大寮鄉公所垃圾掩埋場傾倒廢棄物或
    淤泥的車輛，需要有鄉長同意的公文始可放行；可分二種情
    形，免費入場的，清潔隊長會先傳真1 份鄉長同意入場傾倒
    的公文到管理室給伊等現場管理人員，公文內容會記載清運
    的機關團體名稱、車輛車牌號碼、垃圾種類；要收費進場的
    ，伊會從鄉公所收到有簽約的機關團體之通行條，由現場人
    員核對車輛車號」、「伊沒有收到本件工程疏濬淤泥要運棄
    到垃圾掩埋場的相關公文，當時是呂秀逢打電話告訴伊，因
    為颱風期將近，有疏濬的淤泥要進場，而且情況緊急，再加
    上這是大寮鄉公所發包的工程，伊才沒有登記這件工程車輛
    進出的紀錄；伊擔任大寮鄉公所垃圾掩埋場現場管理員期間
    ，就只有上寮排水幹線疏濬工程案沒有登記」等語（見調查
    卷P27-28）；其後於98年5 月7 日調詢則改證稱：「經伊仔
    細回想，伊確實曾擅做決定而沒有做車輛入場登記，不過因
    為那是緊急性的臨時通融措施，時間也只有短短的幾天，伊
    才沒有登記，但伊不能確定年度，也不能確定是不是大寮上
    寮排水幹線工程；只要是伊有登記入場紀錄的工程，伊就會
    從頭到尾都做登記，不會有一部分登記、另一部分不做登記
    的情形，所以伊沒辦法確定是不是這一件工程；伊不知道伊
    之前所稱未做入場登記的工程，究竟是否為本件工程」等語
    （見調查卷59-60 頁），證人張簡旺福二次調詢內容顯非一
    致。惟依證人張簡旺福前後二次調詢所證內容觀，第二次調
    詢時就工程名稱為模糊、對未按規定登載車輛進場之期間為
    限縮之證述，本院審酌證人張簡旺福於第一次調詢時能就調
    查員詢問「大寮鄉公所於95年6 、7 月間辦理『大寮上寮排
    水幹線疏濬工程』淤泥運棄是否事先有公文資料、是否為登
    記、未登記之原因」均詳為證述，其第二次調詢為模糊、限
    縮之證述，顯可合理懷疑其係因第一次調詢證述未依規定詳
    實登記入場車輛，可能陷己有負行政或刑事責任之虞，乃於
    第二次調詢有較多之權衡、利益得失考量，而有隱瞞、避重
    就輕之可能；復參酌上開工作日（月）報表資料，本件工程
    確有如證人張簡旺福第一次調詢所證，並無大寮鄉鄉長同意
    免費入場傾倒之公文，即免費入場傾倒之情形，顯見大寮鄉
    垃圾掩埋場對免費進場車輛之管理，並非確實執行；再者，
    證人陳家榮亦於本院證稱：「當清運淤泥的卡車司機告訴伊
    垃圾掩埋場塞車，伊就去拜託福仔（指張簡旺福）讓他們快
    點進去倒，因為清運車輛有跑趟跟以日數計價的，如果他們
    清運的速度快一點，就可以節省開支」等語（見本院卷(三)
    211 頁）。綜上所述，應認證人張簡旺福第一次調詢所證，
    應較符於事實而可信；足認證人張簡旺福就載運本件工程淤
    泥、樹枝、雜草進入大寮鄉垃圾掩埋場之車輛，確有未依實
    登錄在工作日報表之情形無訛。
  公訴人依上開高雄縣大寮（鄉鎮市）垃圾掩埋場（焚化廠）
    代處理清理機構廢棄物工作日報所載車牌號碼
    102-RL、891-RC、9R-568、WG-897、815-RC及JH-800、
    249-SJ、9R-568、ZQ-909、909-SJ、863-HQ、909-SJ等車輛
    進場記錄，及證人即駕駛員陳春發、徐南正、張記瑋、陳榮
    展、侯忠武、蔡長青、陳契竹，證人即大寮鄉垃圾掩埋場前
    後任（代理）隊長蔡鴻章、謝健輝等之證述，證明進入大寮
    鄉垃圾掩埋場之車輛均有（均應）登記一節。惟：
  (1)證人蔡鴻章於本院證稱：「垃圾掩埋場車輛管制都是由張簡
    旺福負責，日報表也是張簡旺福製作，日報表沒有每天送鄉
    公所，是月底才送，伊都是一個月看一次日報表，這是例行
    性工作」、「颱風天很緊急的時候，車子進入垃圾掩埋場，
    司機是否可以不用簽名因伊不在現場，伊不知道；伊不敢說
    車子有無可能不簽名就進入垃圾掩埋場，因為伊不是現場人
    員，伊不敢確定」等語（見訴卷(二)P166、170-171 頁），顯
    見證人蔡鴻章無從得知或證明張簡旺福實際作業之情形；而
    證人謝健輝於本院亦證稱：「伊從95年7 月17日擔任清潔隊
    隊長，伊辦公的地點與掩埋場的地點不同，伊不會每天去掩
    埋場做監督或視察，伊去掩埋場是看他們上班出勤的情況，
    看一下車輛，檢查垃圾車，到掩埋場裡面看一下有無異狀，
    平均一個禮拜會去2 、3 次，其他時間是分隊長去」、「本
    件大寮上寮排水幹線疏濬工程清出來的淤泥，運到大寮鄉公
    所的垃圾掩埋場，運進來時一定要過磅，過磅就會有磅單，
    至於張簡旺福對運本件工程淤泥進來的車輛，依照規定是否
    需要做登記乙事，只要過磅就有紀錄」等語（見訴卷(二)
    188-191 頁），亦可見證人謝健輝就本件工程清淤車輛進入
    大寮鄉垃圾掩埋場，是否應過磅或實際有無過磅一節，均不
    甚了解。足認證人蔡鴻章、謝健輝就大寮鄉公所垃圾掩埋場
    之管理員依規定應如何作業之證述，與張簡旺福是否依規定
    作業、實際之作業情形，並非相符。至於證人蔡章於調詢質
    疑張簡旺福詢所陳「因情況緊急，所以沒有登記進入之車輛
    」等語，因證人蔡鴻章並非實際在大寮鄉表圾掩埋場作業之
    人，其上開質疑，僅為其個人意見，尚難認證人張簡旺福所
    證：「因情況緊急，所以沒有登記進入之車輛」等語，非符
    於事實而不可信。
  (2)證人陳春發於本院證稱：「95年7 月3 日、4 日那兩天伊受
    僱於陳家榮清淤泥時，現場有很多司機，很多台車是陳家榮
    自己僱請的，當時伊看到那些車輛在路上行駛，都是運送那
    種廢棄物沒錯」、「伊印象中，當時伊去做的時候，陳家榮
    請了不少車去清運淤泥，但是大家都不認識」等語（見訴卷
    (二)215  、217 頁）；證人徐南正於本院證稱：「伊於95年6
    月至9 月有受陳家榮的委託去幫忙疏濬，記得好像有一次車
    子很多要進出大寮鄉垃圾掩埋場全部都塞車，因還有工程在
    趕，那次好像沒有登記」、「伊受僱陳家榮當時，有不少車
    在跑，有近10台，一天就有近10台車在跑，每台車約20噸，
    可以載7 方（立方公尺）」、「溍升交通有限公司是伊靠行
    的車行，『椰子』是伊的外號，群利營造有限公司是陳家榮
    的公司。溍升交通有限公司支付憑單上『徐南正』是伊的簽
    名，溍升交通有限公司95年7 月31日10萬5,840 元統一發票
    ，是伊開給群利營造有限公司的運費，那段期間應該是為了
    清運本件工程；土豆企業行是伊等叫的車，土豆企業行開給
    群利營造有限公司的3 萬1,500 元、6,300 元統一發票，應
    該與本件工程有關；土豆企業行6,300 元統一發票上寫『機
    械出租工資』，就是伊等車輛出租給陳家榮，跟運費的意思
    一樣，因為機械出租的話，伊等就不用再開一張運輸單，如
    果是運費的話，一般公司還要向伊等要一張運輸單，伊等還
    要回公司另外開一張運輸費的單子給營造公司，機械出租就
    不用」、「伊記得那段期間去清運水溝淤泥清了不少天，陳
    家榮跟伊說淤泥要清運到大寮鄉垃圾場，伊忘記95年6 月至
    9 月間伊跑幾天，只知道做很多天，同時做清淤工程的地方
    有二、三處，都在大寮鄉，不是同一條水溝；車輛是由伊調
    度，伊請了10幾位司機，車都是20噸的，都是載運淤泥，還
    有樹枝等物，都是溝底的東西，載送到大寮垃圾場」」等語
    （見本院卷(二)221-227 、234-239 頁）在卷，並有被告呂秀
    逢提出之溍升交通有限公司支付憑證、95年7 月31日統一發
    票各1 張，土豆企業行95年8  月2 日、9 月10日、9  月15
    日統一發票共3  張，群利營造有限公司發票日95年9  月15
    日、10月20日、11月1 日支票共3 張，群利營造有限公司租
    工統計表4 張在卷可憑（見本院卷(二)245-252 頁）；證人陳
    榮展於本院證稱：「依日報表，伊除了95年8 月9 日、8 月
    16日、8 月17日、8 月18日這四天外，是否還有參與本件疏
    濬工程清淤的工作，因為時間太久，如果是問上個月的，伊
    應該知道；伊是看到資料，才知道伊有做這幾天，要不然，
    伊也不知道，如果還有第五天的資料出來，伊也會認」、「
    伊參與載運疏濬工程所產生的廢棄物，是在不同地點載運，
    都是排水溝，現場除了伊這台車外，應該還有好幾台車也是
    在旁邊等待，不可能只有伊的而已，但伊沒有印象大概有幾
    台車；伊確定這些疏濬工程，都是在大寮鄉境內」等語（見
    本院卷(三)P28-30、33頁）；復參酌證人陳家榮於本院證稱：
    「伊請來清運淤泥的車輛是20噸的砂石車，這種車從施工現
    場到垃圾掩埋場，一天最少7 、8 趟，10趟的都有，每台每
    趟載7 方，如果10趟就70方」、「夾式車輛清運速度較慢，
    每台可載運2 、30方，一個上午差不多有2 趟，如果是跑趟
    計價的，司機很早就會去挖，挖到很晚，時間拉長，每天就
    約有6 趟，最多就有180 方」等語（見本院卷(三)214-215 頁
    ）。則依證人陳春發、徐南正、陳榮展上開證述，其等就日
    報表所載時間清運本件工程淤泥等雜物時，均非僅有其等1
    台車輛在作業，而依證人徐南正上開所證，同時作業的尚有
    10台以上車輛，甚至有因進場車輛太多塞車，而有未登記的
    情形，及證人陳家榮上開所證砂石車、夾式車一天載運淤泥
    次數等節；公訴人僅以上開高雄縣大寮（鄉鎮市）垃圾掩埋
    場（焚化廠）代處理清理機構廢棄物工作日報所載內容，及
    證人陳春發、徐南正、張記瑋、陳榮展、侯忠武、蔡長青、
    陳契竹調詢或偵訊所為進入大寮鄉垃圾掩埋場均有登記之證
    述，即認內獅土木包工業就本件工程僅有清淤80車次
    1043.89 立方公尺或50車次350 立方公尺，自難認符合實際
    之事實。
  綜上所述，內獅土木包工業就本件工程清運淤泥之數量，既
    缺乏機械式之記錄文書─磅單或記錄影像；且證人張簡旺福
    確有未依實將載運本件工程之淤泥、樹淤泥、樹枝、雜草，
    進入大寮鄉垃圾掩埋場之車輛登載在工作日報表之情形；又
    證人陳春發、徐南正、陳家榮於本院之證述，均可證明於其
    等從事或僱請司機從事本件工程清淤工作時，同時期尚有10
    多輛、多輛卡車進行清運工作；及本件工程業已於95年10月
    12日、16日進行驗收，主驗人員李正方並依驗收時之現狀，
    認為「驗收結果與契約、圖說、貨樣規定相符」等情，業如
    前述。是自無從僅依上開高雄縣大寮（鄉鎮市）垃圾掩埋場
    （焚化廠）代處理清理機構廢棄物工作日報表、高雄縣大寮
    鄉垃圾掩埋場代處理民生垃圾廢棄物95年6 月至9 月工作月
    報表登載內容，認內獅土木包工業就本件工程僅清淤80車次
    1043.89 立方公尺或50車次350 立方公尺。
  至於公訴人認本件工程，應依高雄縣大寮鄉公所採購契約第
    4 條「工程之個別項目實作數量較本契約所約定數量增減執
    百分之十以上時，其逾百分之十之部分，得以本契約文更增
    減契約價金」規定減少價金云云。惟公訴人據以認內獅土木
    包工業僅清淤80車次1043.89 立方公尺之依據，並非確論，
    業如前述；且本件工程已完成「驗收結果與契約、圖說、貨
    樣規定相符」，公訴人復未提出證據證明本件工程尚有未完
    成之部分，或工程尚未完成部分之百分比為多少。則公訴人
    認被告呂秀逢明知本件工程應減少價金之情形，卻仍簽請全
    數給付價金予內獅土木包工業，因而圖利內獅土木包工業陳
    家榮144 萬295 元，自屬無據。
  5.內獅土木包工業是否需提出棄土證明部分─
    公訴人另以大寮鄉公所政風室主任王坤池於95年12月間對淤
    泥清運數量存疑，並於被告呂秀逢簽請付款之簽呈加註「欠
    缺污泥運棄及施工中安全維持等相關資料」意見，及證人王
    坤池於本院證稱：「伊在簽呈上批註『欠缺污泥運棄及施工
    中安全維持等相關資料』之依據為工程合約條款以及高雄縣
    政府有關『建築廢棄物運棄管理自治條例』，就淤泥運棄及
    廢棄土運棄等事項向呂秀逢要求提出相關證件」等語（見本
    院卷(一)118 頁），而認本件工程依高雄縣大寮鄉公所採購契
    約第9 條第4 項第4 款規定，內獅土木包工業應取得合法收
    容處理場所簽收之憑證（即棄土證明）。惟高雄縣大寮鄉公
    所採購契約係依據93年6 月23日93府秘採字第0930112468號
    函、95年2 月16日3 府採秘字第0950035967號函修訂，且契
    約卷內尚附有與本件工程無涉之施工規範─瀝青混凝土路面
    施工說明書、高雄縣再生瀝青混凝土施工說明書、道路橋樑
    篇水泥混凝土舖面施工規範說明書、道路橋樑篇鋼筋施工規
    範說明書等，顯見本件採購契約為一制式之契約內容，契約
    內規定之條款，是否均適用於本件工程，已非無疑；且依高
    雄縣營建剩餘土石方管理自治條例（原名稱：高雄縣營建剩
    餘土石方及混合物處理自治條例）第3 條第1 款、第2 款規
    定：「一、營建剩餘土石方（以下簡稱餘土）：公共工程、
    建築工程及建築物拆除工程施工所產生之剩餘泥、土、砂、
    石、磚、瓦、混凝土塊等經暫囤、堆置可供回收、分類、加
    工、轉運、處理、再生利用及填埋者。二、營建混合物（以
    下簡稱混合物）：指公共工程、建築工程或建築物拆除工程
    施工所附帶產生之廢金屬、廢玻璃、廢塑膠、廢木材、竹片
    、廢紙屑、廢瀝青等，與餘土在尚未分離處理前之物狀。」
    ，本件工程清運之標的為污泥（淤泥），自非屬上開條例所
    規定之營建剩餘土石方或營建混合物；又證人蔡鴻章於本院
    證稱：「大寮鄉垃圾掩埋場沒有開立棄土證明或相關運棄證
    明給廠商，伊從來沒有遇過，也沒有開之過」等語（見本院
    卷(二)165 頁），及證人陳家榮於本院證稱：「依伊的工作經
    驗，如果大寮鄉公所的工程，將廢棄物運至自己公所的垃圾
    掩埋場，是不用運棄證明的，因這是他們自己的工程，怎麼
    可能還要運棄證明」、「一般廢棄土要運至民間土資場時，
    公所要編列廢土處理費，所以才需有運棄證明；本件工程大
    寮鄉公所並沒有編列廢土處理費給內獅土木包工業，因為設
    計圖中有註明要運去大寮鄉公所的垃圾場」等語（見本院卷
    (三)206- 207頁）明確，並有設計圖在卷可憑（見契約卷17、
    87頁）；再者，本件品管計畫書卷內即附有勞工安全衛生自
    主檢查表、疏濬自主檢查表（見品管計畫書卷155-168 頁）
    ，亦非「無施工中安全維持等相關資料」。足認大寮鄉公所
    政風室主任王坤池在被告呂秀逢簽請付款簽呈中所加註之「
    欠缺污泥運棄相關資料」等意見，非符合高雄縣營建剩餘土
    石方管理自治條例第3 條第1 款、第2 款之規定，被告呂秀
    逢以本件工程淤泥業已清運完畢，而在上開簽呈補載「資料
    已補正、污泥運棄至本所垃圾場」等文字，縱未再送請政風
    室表示意見，亦僅為公文流程之疏失，尚不得據此為被告呂
    秀逢不利之認定。
  6.被告呂秀逢所為不實監工日報表之登載，實質上是否有足生
    損害於大寮鄉公所或大寮鄉鄉民之虞─
    公訴人以本件工程於發包前之95年6 月28日即先行動工，後
    因高雄農田水利會已於95年7 月2 日完成疏濬工作，乃由陳
    家榮於95年7 月24日以「部分工程相關單位已施作完畢為由
    」申請停工；陳家榮又自95年7 月26日起至95 年8月22日施
    工，被告呂秀逢則於95年8 月29日始簽報「拷潭、潮寮、中
    庄、江山、山頂等村水淹及膝，並經鄉長黃天煌、課長李建
    昌等人會勘後指示先行變更、排定優先疏濬地段」，於95年
    9 月7 日提出變更設計圖說，陳家榮為符合工程作業程序，
    遂於95年9 月21日形式上辦理復工、95年9 月25日申報完工
    ；而認被告呂秀逢所製作之95年7 月19日、7 月20日、7 月
    21日、7 月24日、9 月21日、9 月22日、9 月25日監工日報
    表，內容登載虛偽不實。惟查：
  本件工程於95年6 月14日簽請辦理疏濬、95年6 月20日簽請
    發包、95年6 月22日簽請核示發包事宜、95年6 月29 日 發
    文邀請內獅土木包工業、95年7 月11日簽立工程採購契約書
    、95年7 月17日開工、95年7 月25日停工、95年7 月26日及
    8 月29日簽請變更疏濬地點及竣工圖說、95年9 月7 日簽請
    通知承商辦理變更設計確認手續、95年9   月21日復工、95
    年9 月25日完工等情，業如上開四(三)1.所述；且公訴人亦認
    本件工程「係於發包前之95年6 月28日即先行動工，至95年
    8 月22日施工為止」；又證人王坤池於本院亦證稱：「伊於
    95年8 月31日就呂秀逢簽請變更疏濬地點及竣工圖說之簽呈
    蓋章時，擬變更的工程已施工完了」等語（見本院卷(一)129
    頁）；再者，於本件工程實際施工期間，有中度颱風凱米於
    95年7 月24日23時45分許自臺東成功附近登陸，造成東部、
    南部部分地區道路中斷，農業損失逾1.6 億元，及輕度颱風
    寶發於95年8 月9 日3 時20分許自臺東成功附近登陸，無重
    大傷亡事件發生，僅臺東縣有輕微農業損失等情，有中央氣
    象局颱風警報發布概況表在卷可按（見98偵18442     號卷
    19-20 頁），顯見本件清淤工程確有其必要性及急迫性。顯
    見被告呂秀逢上開辯稱：「從95年6 月開始就一直在做清淤
    ，沒有停過，在變更設計時，事實上包商也有在做清淤，伊
    只好將實際的工期、完工之工作量，稍微作分配記載在能夠
    施工的天數裡面，這樣才能符合行政程序」等語，並非虛妄
    ，應屬可信。
  本件工程無從僅依上開高雄縣大寮（鄉鎮市）垃圾掩埋場（
    焚化廠）代處理清理機構廢棄物工作日報表、高雄縣大寮鄉
    垃圾掩埋場代處理民生垃圾廢棄物95年6 月至9 月工作月報
    表登載內容，認內獅土木包工業僅清淤80車次1043.89 立方
    公尺或50次350   立方公尺；及本件工程業已於95年10月12
    日、16日進行驗收，主驗人員李正方並依驗收時之現狀，認
    為「依據施工現場溝渠側壁有挖土機清除的痕跡，雜草也有
    清除乾淨，而且內獅土木包工業有提供現場施工照片，確有
    進行疏濬」、「拷潭村L ＝180 、L ＝155 二處雜草過多部
    分，業於95年10月12日清理日清理，95年10月16日驗收完成
    。驗收結果與契約、圖說、貨樣規定相符」等情，均業如前
    述。則被告呂秀逢為配合行政上發包、簽約、開工、停工、
    變更疏濬地點、復工、完工等日期，所為具偽造形式之95年
    7 月19日、7 月20日、7 月21日、7 月24日、9  月21日、9
    月22日、9 月25日監工日報表，惟本件工程既已完成「驗收
    結果與契約、圖說、貨樣規定相符」，自難認上開形式虛偽
    之監工日報表，有何實質上足以生損害於大寮鄉公所或大寮
    鄉民眾之虞。
  綜上所述，本件工程於必要性及急迫性情況下，未經發包、
    簽約，即先由內獅土木包工業進行清淤工程，其後並已完成
    驗收手續。則被告呂秀逢為配合行政作業之日期，製作僅具
    偽造形式，實質上並無何足以生損害於大寮鄉公所或大寮鄉
    鄉民之虞之監工日報表之行為，尚與刑法第213 條之構成要
    件有間，自不得以該罪名相繩。
五、綜上所述，本件工程於必要性及急迫性情況下，未經發包、
    簽約，即先由內獅土木包工業進行清淤工程；且證人張簡旺
    福確有未依實將載運本件工程淤泥進入大寮鄉垃圾掩埋場之
    車輛登載在工作日報表上；又本件工程業由主驗人員李正方
    於95年10月12日、16日進行驗收，並依驗收時之現狀，認為
    「驗收結果與契約、圖說、貨樣規定相符」，公訴人復未提
    出證據證明本件工程尚有未完成之部分，或工程尚未完成部
    分之百分比為多少；再者，被告呂秀逢為配合行政作業程序
    及日期，製作內容不實之監工日報表，雖具偽造之形式，惟
    尚難認實質上有何足以生損害於大寮鄉公所或大寮鄉鄉民眾
    之虞。是本件公訴人所提上開證據，尚無法說服本院達於通
    常一般之人均不致有所懷疑，而得確信被告呂秀逢有圖利、
    公務員登載不實文書犯行。被告呂秀逢之犯罪既屬不能證明
    ，依上開說明，自應為無罪之諭知。
六、適用之法律：第301 條第1 項。
本案經檢察官鄭珮琪到庭執行職務。
中    華    民    國   100    年    3     月    25    日
                  刑事第十六庭  審判長法  官  曾逸誠
                                      法  官  洪榮家
                                      法  官  林柏壽
以上正本證明與原本無異。
如不服本判決應於收受送達後10日內向本院提出上訴書狀，並應
敘述具體理由；如未敘述上訴理由者，應於上訴期間屆滿後20日
內向本院補提理由書（均須按他造當事人之人數附繕本）「切勿
逕送上級法院」。
中    華    民    國   100    年    3     月    25    日
                                      書記官  周祺雯